【裁判字號】    91,交易,145
【裁判日期】    920620
【裁判案由】    過失傷害
【裁判全文】
臺灣宜蘭地方法院刑事判決                        九十一年度交易字第一四五號
    公  訴  人  臺灣宜蘭地方法院檢察署檢察官
    被      告  乙○○
右列被告因過失傷害案件，經檢察官提起公訴（九十一年度偵字第三二號），本院判
決如左：
    主  文
乙○○因過失傷害人，處罰金貳仟元，如易服勞役以參佰元折算壹日。
    事  實
一、乙○○於民國（下同）九十年五月二十三日中午十二時四十五分許，駕駛車牌號
    碼ＨＡ〡六九八二號自用小客車，自宜蘭縣礁溪鄉○○路二０九號由礁溪往宜蘭
    方向車道路旁起步，欲迴轉至對向由宜蘭往台北方向車道行駛，本應注意汽車迴
    車前，應暫停並顯示左轉燈光或手勢，看清無來往車輛，並注意行人通過，始得
    迴轉；又應注意車前狀況，隨時採取必要安全措施。而依當時情形又無不能注意
    之情事，竟疏於注意，於迴車車頭駛至道路中央時，適有甲○○騎乘車牌號碼Ｐ
    ＶＹ〡一一九號機車自礁溪鄉○○路一七六巷口駛出，亦疏未注意汽車應在遵行
    車道內行駛，而逆向行駛穿越中正路由宜蘭往台北方向欲駛入台北往宜蘭方向車
    道，兩車乃於礁溪鄉○○路道路中線發生擦撞，乙○○所駕車輛車頭左前方車燈
    保險桿處撞擊王木水騎乘機車左側腳踏板處，致甲○○受有雙小腿挫傷及左小腿
    裂傷（二ｘ零點五ｘ零點五公分）之傷害。嗣乙○○停下車查看甲○○傷勢，因
    見甲○○及圍觀群眾甚多，心生畏懼，即逕自駕車往台北方向行駛，甲○○即在
    後追趕，約行駛二公里，乙○○駛至宜蘭縣礁溪鄉遠東紡織廠前，被甲○○攔停
    ，嗣乙○○始於警方未發覺其犯行前撥打行動電話向警方報案，自首其前開事實
    ，嗣並到案接受裁判。
二、案經甲○○訴請宜蘭縣警察局礁溪分局報請臺灣宜蘭地方法院檢察署檢察官偵查
    起訴。
     理  由
一、訊據被告乙○○對於右揭時、地於迴車時發生車禍等情坦承不諱，惟矢口否認有
    何過失犯行，辯稱：伊當日係自路邊迴轉，迴轉時有打方向燈，是告訴人突於對
    向車道駛出逆向行駛，到路中央附近，告訴人就逆向行駛撞到伊車輛車頭右側，
    伊並無過失云云。經查，
（一）本件車禍之發生確係被告將所駕駛車號ＨＡ〡六九八二號車輛停放於礁溪鄉○
      ○路二０九號（係由礁溪往宜蘭方向車道）路旁，用餐後，駕駛上開車輛自路
      旁起步，欲駛回台北，即迴轉至由宜蘭往台北方向車道，於迴轉至道路中央時
      ，適告訴人甲○○騎駛車號ＰＶＹ〡一一九號機車，自中正路由宜蘭往台北方
      向車道旁之一七六巷駛出，橫越由宜蘭往台北方向車道，欲直接駛入由台北往
      宜蘭方向車道，致兩車於道路中線發生撞擊，告訴人甲○○所騎乘機車右側腳
      踏板撞擊被告駕駛車輛之左前方保險桿處，業據被告自承在卷，核與證人鐘麗
      水到庭結證「我看到車號ＨＡ〡六九八二自小客車，該車本來在往宜蘭方向的
      車道迴轉到台北方向車道。機車是要行駛往宜蘭方向車道，該機車是從二０四
      聯勤廠對面的八米道路駛出，要往宜蘭的方向行駛，二０四聯勤廠是在往宜蘭
      方向的車道旁邊。被害人是在往台北的車道被撞到的，撞擊點是在靠近中線，
      還沒有到中心點的地方。：：：：撞擊後，肇事者的車輛在台北的車道方向，
      機車倒在往台北的車道方向，靠近中心線的附近：：：」明確，復經告訴人甲
      ○○迭於警訊及偵查中指訴歷歷，並有宜蘭縣警察局道路交通事故調查報告表
      、現場圖及現場照片、車損照片共七幀等在卷可稽。又被害人甲○○確因本件
      車禍受有雙小腿挫傷及左小腿裂傷（二ｘ零點五ｘ零點五公分）之傷害，亦有
      杏和醫院診斷證明書一紙附卷足憑。
（二）經本院至本件車禍發生地點履勘並比對現場圖，告訴人甲○○所騎乘之機車係
      自礁溪鄉○○路聯勤二０四廠正對面即中正路一七六巷駛出，而車禍發生撞擊
      地點在中正路二一九號前方道路中線附近，告訴人所著拖鞋遺留在中正路二０
      九、二０七號前方道路中線往台北方向及宜蘭方向車道各一隻，有本院九十二
      年六月三日勘驗筆錄及現場照片四幀附卷可參。再參酌證人鐘麗水亦指證稱告
      訴人當時係斜向穿越往頭城（即台北）方向車道，顯見告訴人自礁溪鄉○○路
      一七六巷道駛出後，欲駛入對向由台北往宜蘭方向車道，未在遵行車道內行駛
      ，而直接逆向斜行穿越由宜蘭往頭城（即台北）方向車道。故告訴人甲○○前
      於警訊及偵查指訴其係直行中正路（礁溪往宜蘭方向）行至二０九號前ＨＡ六
      九八二號自小客車突然停於慢車道上啟動迴轉，車身駛至宜市○○○道上，我
      就直接撞到該自小客左前方向燈處，當場我右小腿受傷流血等情，其指訴之行
      駛車道與事實不符。
（三）按汽車行駛時，駕駛人應注意車前狀況，並隨時採取必要之安全措施；又汽車
      迴車前，應暫停並顯示左轉燈光或手勢，看清無來往車輛，並注意行人通過，
      始得迴轉，道路交通安全規則第九十四條第三項、第一百零六條第五款分別定
      有明文，被告駕車自應注意上述道路交通安全規則之規定。而事故當日為晨間
      、天候晴、路面乾燥、無缺陷、道路無障礙物、視距良好等情，有上開調查報
      告表可憑，依其狀況，並無不能注意情事，被告於前揭時地行經上開地點迴車
      ，自應遵守上開規定，被告於迴車時疏未注意告訴人之車輛亦在行駛中，隨時
      採取必要之安全措施，以致肇事，被告顯有未看清來往車輛之過失，雖告訴人
      就本件車禍之發生亦有未在遵行車道內行駛之過失，僅能作為民事上賠償責任
      減輕之依據，仍不能據此減免被告刑責。另本件經檢察官送請臺灣省基宜區車
      輛行車事故鑑定委員會鑑定，認「被告乙○○駕駛自小客車迴轉不慎，致與告
      訴人車撞及，為肇事原因；告訴人甲○○駕駛重機車無肇事因素」，有該會九
      十一年五月十五日基宜鑑字第九一０二０一號鑑定意見書一份附卷可憑，惟該
      鑑定委員會所依據者係告訴人之指訴，惟本院認告訴人之指訴有部分與事實不
      符，是上開鑑定結果即不能採據，併此敘明。
  綜上所述，被告駕車應注意上開安全規定，且依肇事當時狀況，又非不能注意，竟
  疏於注意，以致肇事致人受傷，被告顯有過失，且被告過失行為與告訴人所受傷害
  間，具有相當因果關係，是被告所辯其無過失云云均係事後卸責之詞，不足採信。
  本件事證明確，被告犯行堪以認定，應予依法論科。
二、核被告乙○○所為，係犯刑法第二百八十四條第一項前段之過失傷害罪。又被告
    於犯罪後，即以所有之行動電話向宜蘭縣警察局礁溪分局表示肇事，接受調查，
    係對未發覺之犯罪自首而受裁判，有礁溪分局來案各類案件紀錄表一紙在卷可稽
    ，不因其是否否認犯行而影響其自首效力，應依刑法第六十二條前段之規定減輕
    其刑。爰審酌被告之過失程度、所生之危害、肇事後之態度、告訴人受傷程度及
    告訴人因本件車禍受傷，亦同有過失，且被告尚未與被害人為民事和解賠償等一
    切情狀，判處如主文所示之刑，並諭知易服勞役折算之標準，以示懲儆。
據上論斷，應依刑事訴訟法第二百九十九條第一項前段，刑法第二百八十四條第一項
前段、刑法第六十二條前段、第四十二條第二項，罰金罰鍰提高標準條例第一條前段
、第二條，判決如主文。
本案經檢察官賴慶祥到庭執行職務。
中      華      民      國      九十二    年      六      月    二十    日
                                        臺灣宜蘭地方法院交通法庭
                                            法  官  林  惠  玲
右正本證明與原本無異。
如不服本判決應於送達後十日內向本院提出上訴狀(應附繕本)。
                                            書記官  吳  慧  芳
中      華      民      國      九十二    年      六      月    二十三  日
附錄本案論罪科刑法條全文：
刑法第二百八十四條第一項
因過失傷害人者，處六月以下有期徒刑，拘役或五百元以下罰金，致重傷者，處一年
以下有期徒刑，拘役或五百元以下罰金。


司法院資訊處製作；財團法人民間司法改革基金會備份。
